【裁判字號】    90,訴,2132
【裁判日期】    900131
【裁判案由】    毒品危害防制條例
【裁判全文】
台灣桃園法院刑事判決                              九十年度訴字第二一三二號
    公  訴  人  台灣桃園地方法院檢察署檢察官
    被      告  甲○○
右列被告因違反毒品危害防制條例案件，經檢察官提起公訴（九十年度毒偵字第二四
八四號、第四０六四號、第四三六三號），本院判決如左：
    主  文
甲○○施用第一級毒品，處有期徒刑陸月，如易科罰金，以參佰元折算壹日；又連續
施用第二級毒品，處有期徒刑伍月，如易科罰金，以參佰元折算壹日，扣案之第二級
毒品安非他命貳包（含包裝重三‧九公克）沒收銷燬之、吸食器壹組沒收。應執行有
期徒刑拾月，如易科罰金，以參佰元折算壹日。扣案之第二級毒品安非他命貳包（含
包裝重三‧九公克）沒收銷燬之、吸食器壹組沒收。
    事  實
一、甲○○前因施用第二級毒品案件，經本院以八十七年毒聲字第一六九二號裁定送
    觀察、勒戒後，因無繼續施用毒品傾向，由臺灣桃園地方法院檢察署檢察官，於
    民國八十七年九月十八日，以八十七年度偵字第一三五一六號不起訴處分確定。
    仍不知警惕，復基於施用第二級毒品之概括犯意，自八十九年十一月間某日起，
    迄至九十年十月十三日止，連續在友人葉志雄位於桃園縣中壢市○○路一０二號
    七樓七一一室住處、及桃園地區其他不詳姓名友人家中，非法施用第二級毒品安
    非他命多次；又另基於施用第一級毒品海洛因之犯意，於九十年十月十三日回溯
    一百二十小時內某時點，在臺灣地區某不詳之地點，非法施用毒品海洛因一次，
    嗣先後於九十年六月二十七日夜間七時許，在桃園縣中壢市○○路○段一一五巷
    三十五弄口；同年十月十三日下四時許，在上址成功路一０二號七樓七一一室分
    別為警查獲，並扣得其所有第二級毒品安非他命二包（含包裝重三‧九公克）及
    施用第二級毒品用之吸食器一組。經本院以九十年度毒聲字第三三一九號裁定送
    觀察、勒戒後，認有繼續施用毒品之傾向。
二、案經桃園縣警察局中壢分局報告暨臺灣桃園看守所移送台灣地方法院檢察署檢察
    官偵查起訴。
    理  由
一、訊據被告甲○○坦承於右揭時、地施用第二級毒品安非他命之事實不諱，惟矢口
    否認有施用第一級毒品海洛因之犯行。辯稱：伊不曾施用海洛因，查獲之前，在
    查獲地點之房間，待了一整夜，因其餘之人有施用海洛因，不知是否因而導致尿
    液檢驗出嗎啡反應云云。經查：被告為警查獲後，先後於九十年六月二十七日、
    十月十三日分別在警局接受採尿送驗結果，六月二十七日所採之尿液呈安非他命
    陽性反應、十月十三日所採尿液，呈嗎啡及安非他命陽性反應，此有桃園縣衛生
    局不法藥物尿液檢定書二紙附卷可稽。而海洛因係嗎啡經化學合成之半人工合成
    品，經吸食或注射進入人體，藉由人體之代謝作用分解成嗎啡後，由尿液排出人
    體，故於尿液中以嗎啡成分檢出。次按吸入含有甲基安非他命或毒品之二手煙，
    在文獻上雖尚無能否由尿液中檢驗出甲基安非他命或煙毒反應之研究報告，然據
    法務部調查局第六處檢驗甲基安非他命或煙毒案件經驗研判，若非長時間與吸毒
    者直接相向且存心大量吸入吸毒者所呼出之煙氣，以二手煙中可能存在之低劑量
    甲基安非他命或煙毒，應不致在尿液中檢驗出煙毒或甲基安非他命反應，此有法
    務部調查局第六處（八三）發技一字第一九六０號函示見解可資參照。再查：初
    次用毒品者，經人體代謝作用二十四小時內，即有約百分之八十之量排出，二十
    四小時之後，續有約剩餘量之百分之九十再排出，七十二小時之後仍有殘餘微量
    排出，吸用者個人體質不同，其排出時間亦會有所差異，尤其成癮者（抗藥性強
    ）其於吸食後一二０小時內所採之尿液，配合較具公信力之儀器（如氣相質譜儀
    ），仍可能被檢測出，被告所採尿液既呈嗎啡陽性反應，足堪證明被告確於九十
    年十月十三日回溯一百二十小時許內某時段曾施用第一級毒品海洛因。被告否認
    施用海洛因云云，顯不足以採信。此外，另有安非他命二包及吸食器一組扣案足
    佐。被告右揭施用第一級毒品及第二級毒品行為，均堪以認定。又被告前因施用
    毒品案件，經依本院八十七年度毒聲字第一六九二號裁定送勒戒處所觀察、勒戒
    後，認無繼續施用毒品之傾向，業由臺灣桃園地方法院檢察署檢察官於八十七年
    九月十八日以八十七年度偵字第一三五一六號為不起訴處分確定後，復於五年內
    因本件施用毒品案件，經依本院九十年度毒聲字第三三一九號裁定送觀察、勒戒
    後，認有繼續施用毒品之傾向，經檢察官聲請本院以九十年度毒聲字第四五五九
    號裁定令入戒治處所施以強制戒治，此有台灣高等法院被告全國前案紀錄表、台
    灣桃園看守所附設勒戒處所有無繼續施用毒品傾向證明書各一紙在卷足憑，是被
    告於不起訴處分後五年內再犯毒品危害防治條例第十條第一、二項之罪，洵堪認
    定，本件事證明確，應依法論科。
二、按海洛因、安非他命分別為毒品危害防制條例第二條第二項第一款、第二款所示
    之第一級毒品、第二級毒品，被告予以施用，係犯同條例第十條第一項之施用第
    一級毒品罪、同條第二項之施用第二級毒品罪，其於施用第一級毒品海洛因前及
    施用第二級毒品安非他命前後，分別持有第一級毒品海洛因、第二級毒品安非他
    命之低度行為，分別為施用之高度行為所吸收，不另論罪。又其多次施用第二級
    毒品犯行，時間緊接，方法相同，觸犯構成要件相同之罪，顯係基於概括犯意反
    覆為之，為連續犯，應論以一罪，並加重其刑。其所犯上開二罪，犯意各別，行
    為互殊，罪名有異，應予分論併罰。爰審酌被告於八十七年間經執行觀察、勒戒
    處分後，猶不知悔悟，竟因意志不堅而再度沾染毒癮，惟念其施用毒品係自戕之
    行為，尚無危害他人，犯後態度良好等一切情狀，就所犯各罪量處如主文所示之
    刑及易科罰金之折算標準，並定其應執行刑併諭知易科罰金之折算標準，以資懲
    儆。另扣案白色結晶物質二包（毛重三‧九公克），被告自承係安非他命，且其
    據以施用結果，其所解之尿液確呈甲基安非他命陽性反應，已於理由一欄敘明，
    足徵係屬毒品危害防制條例第二條第二項第一款所列之毒品，應依同條例第十八
    條第一項前段之規定沒收銷燬；另扣案之吸食器一組，係被告所有供（非專供）
    吸用安非他命之用，業據被告供明在卷，應依刑法第三十八條第一項第二款之規
    定，宣告沒收。
四、公訴意旨另以：被告基於概括之犯意，自八十七年九月十八日八十七年偵字第一
    三五一六號不起訴處分確定翌日起至八十九年十一月間止，連續施用第二級毒品
    安非他命，因認被告此部分亦涉有毒品危害防制條例第十條第二項之罪嫌云云。
    經訊之被告則否認有於上述時間施用第二級毒品安非他命之行為。本院復查其他
    積極證據足認被告有公訴人所指此部分之犯行，被告此部分之犯罪自屬不能證明
    ，然公訴人既認此部分之犯行與前述本院論罪科刑部分有連續犯之裁判上一罪關
    係，爰不另為無罪之諭知。
據上論斷，應依刑事訴訟法第二百九十九條第一項前段，毒品危害防制條例第十條第
一項、第二項、第十八條第一項前段，刑法第十一條、第五十六條、第五十一條第五
款，第三十八條第一項第二款，判決如主文。
本案經檢察官吳廣莉到庭執行職務。
中        華        民        國      九十    年    一    月    三十一  日
                                      臺灣桃園地方法院刑事第五庭
                                          法  官  江振義
右正本證明與原本無異。
如不服本判決，應於判決送達後十日內向本院提出上訴狀( 應附繕本 )，上訴於
臺灣高等法院。
                                          書記官  廖宜政
中        華        民        國      九十一   年    二    月     四    日
毒品危害防制條例第十條
施用第一級毒品者，處六月以上五年以下有期徒刑。
施用第二級毒品者，處三年以下有期徒刑。
毒品危害防制條例第十八條第一項
查獲之毒品及專供製造或施用毒品之器具，不問屬於犯人與否，均沒收銷燬之。但合
於醫藥或研究之用者，得不予銷燬。


司法院資訊處製作；財團法人民間司法改革基金會備份。
